臺灣高雄地方法院刑事判決　　　　　　　　　　　　　　九十四年度訴字第九０號
　　公　訴　人　臺灣高雄地方法院檢察署檢察官
　　被　　　告　乙○○　三十六.
　　　　　　　　丁○○
　　右二人共同
　　選任辯護人　李衍志　律師
右列被告等因偽造有價證券案件，經檢察官提起公訴（九十三年度偵字第二四八七八
號)，本院判決如左：
        主  文
乙○○教唆意圖供行使之用，而偽造有價證券，處有期徒刑壹年陸月，緩刑年。
丁○○意圖供行使之用，而偽造有價證券，處有期徒刑貳年。緩刑伍年，緩刑期內付
保護管束。偽造之本票票號Ｎ0000000號發票人欄內「甲○○」署押、指印各
壹枚，均沒收。
        事  實
一、乙○○係高雄市○○區○○路五六三號「聯友當舖」之經營負責人，因丁○○急
    需款項支付家庭生活費用，乃與友人戊○○於民國（下同）九十一年五月二十四
    日，前往該聯友當舖欲當車借款新台幣（下同）十萬元，乙○○為保障票款之履
    行，明知丁○○之母甲○○未在場，竟教唆丁○○偽造與其母甲○○為共同發票
    人，始同意貸款，丁○○因而萌生偽造有價證券之犯意，在票號Ｎ000000
    0號、發票日九十一年五月二十四日、到期日九十一年六月二十四日、面額十萬
    元之本票上，偽造其母「甲○○」之簽名及指印各一枚，在上開本票發票人欄上
    為共同發票人後，持以交付予乙○○以擔保借款，而借得現金十萬元。嗣因丁○○無力償還債款，乙○○遂持該紙十萬元之本票向本院聲請本票裁定准許強制執
    行，然因甲○○向本院提起確認本票債權不存在之訴，並經本院高雄簡易庭法官
    於九十二年七月九日，向臺灣高雄地方法院檢察署依法告發，並函請偵辦後，始
    知上情。
二、案經本院高雄簡易庭法官向臺灣高雄地方法院檢察署告發後，由該署檢察官偵查
　　起訴。
        理  由
壹、程序方面
一、按被告以外之人於偵查中向檢察官所為之陳述，除顯有不可信之情況者外，得為
    證據，刑事訴訟法第一百五十九條之一第二項定有明文。因此，證人戊○○、甲○○於偵查中所為之陳述，對被告而言，屬被告以外之人於偵查中向檢察官所為
　　之陳述，依右揭法條規定，原則上具證據能力，而被告復未提出證人戊○○、甲○○於偵查中所為證述有何顯不可信之情況，自得為證據。
二、次按公務員職務上製作之紀錄文書、證明文書，除顯有不可信之情況外，得為證
    據，刑事訴訟法第一百五十九條之四第一款定有明文。因此，證人甲○○、丁○○及被告乙○○於本院九十二年雄簡字第一六八七號民事簡易訴訟程序所為言詞
  　筆錄，自得為證據。
貳、實體方面：
一、右揭犯罪事實，業據被告乙○○、丁○○於本院審理時供承不諱，核與證人戊○○、證人甲○○分別於偵訊及本院九十二年六月十九日審訊（詳本院九十二年雄
    簡字第一六八七號事件卷第十三頁至十五頁）時之證述情節亦大致相符，並有本
    票發票日九十一年五月二十四日、到期日九十一年六月二十四日、票號Ｎ000
    0000號、面額0000000號、面額新台幣十萬元共發票人欄內「甲○○
    」署押、指印各一枚之本票一紙（詳臺灣高雄地方法院檢察署九十三年度他字第
    二七八六號卷第二十三頁）在卷可佐，足見被告二人之自白與事實相符，被告乙○○確有上開教唆意圖供行使之用，而偽造有價證券之犯行，及被告丁○○確有
    上開意圖供行使之用，而偽造有價證券之犯行，其事證明確，被告二人犯行洵堪
    認定。
二、核被告丁○○所為，係犯刑法第二百零一條第一項之偽造有價證券罪。其偽造署
    押、指印為偽造有價證券之部分行為，被告丁○○於偽造有價證券後加以行使，
    行使偽造有價證券之輕罪行為，已為偽造之重罪行為所吸收，均不另論罪。又被
    告乙○○教唆被告丁○○偽造「甲○○」擔任共同發票人簽發本票，致丁○○因
    而產生犯意並偽造有價證券，係教唆犯，自應成立偽造有價證券之教唆犯，並依
    其所教唆之罪處罰之。復被告丁○○囿於九十年十二月六日與其配偶林文邦離婚
    後，獨自為支付母親甲○○憂鬱症醫療費用，及扶養繳付二位幼女（民國八十七
    年八月九日生、八十九年二月二十三日生，姓名年籍詳本院卷內丁○○全戶
    謄本）教養費用，於經濟甚為困窘之情況下，始經由任職房屋仲介友人即證人戊○○介紹下，向被告乙○○借款，而被告乙○○當時亦因同情被告丁○○處境，
    為幫助其脫離經濟上之困境，而罹此罪責，顯見其思慮不週，此有甲○○情感性
    精神病之重大傷病卡、丁○○全戶
    記證在卷可憑。綜上，被告二人所為衡情尚均可憫恕，若處以法定最低度之刑，
    仍不免有法重情輕之嫌，爰均依刑法第五十九條規定分別酌減其刑。玆審酌被告
    二人犯罪之動機（被告乙○○之動機係基於助人）、目的、手段、素行、智識程
    度及所生危害（被告乙○○因涉本案已損失十萬元之款項，故其涉案之情節較輕
    ）等其他一切情狀，分別量處如主文所示之刑。續查被告二人前未受有期徒刑以
    上刑之宣告，有卷附臺灣高等法院被告全國前案紀錄表在卷可按，被告乙○○為
    幫助被告丁○○脫離經濟上之困境之動機而犯罪，已全部坦承犯行，並表示對被
    告丁○○上開借款十萬元，已不再要求償還，業經證人甲○○證述在卷；而被告
    丁○○為支付母親醫療費用、二位幼女教養費用而犯罪，是被告二人經此起訴審
    判，當知所警惕，信無再犯之虞，本院衡情認前開刑之宣告以暫不執行為宜，爰
    分別宣告被告乙○○緩刑三年、被告丁○○緩刑五年，以啟自新；惟被告丁○○
    曾於九十年十二月間，觸犯一次過失傷害案件，另於九十三年九月間，觸犯一次
    竊盜案件，分別經本院九十一年度交易字第三八六號、九十三年度簡字第五六八
    二號各判處拘役三十日，如易科罰金，以三百元折算一日，亦有上開判決書各一
    份附卷可佐，上開案件雖無礙於本案緩刑之要件，然足見其平日於法治觀念薄弱
    ，且為確實督促被告丁○○於緩刑期間戒絕劣習，並協助其有正確法律觀念，爰
    併依法宣告於緩刑期內付保護管束，俾由觀護人提供各種有效且必要之協助，以
    期發揮附條件緩刑刑事政策之立法意旨。又被告丁○○所為前揭偽造本票共同發
    票人欄內「甲○○」署押、指印各一枚，應依刑法第二百十九條之規定，宣告沒
    收。
據上論斷，應依刑事訴訟法第二百九十九條第一項前段，刑法第二十九條第一項、第
二項、第七十四條第一款、第九十三條第一項、第二百零一條第一項、第五十九條、
第二百十九條、罰金罰鍰提高標準條例第一條前段，判決如主文。
本案經檢察官丙○○到庭執行職務。
中    　華    　民   　 國        九十四 　　 年 　 三  　月    十八    日
                                臺灣高雄地方法院刑事第五庭
                                    審判長法  官  李政庭
                                          法  官  郭瓊徽
                                          法  官  施添寶
右正本證明與原本無異。
如不服本判決，應於收受送達後十日內向本院提出上訴書狀。
　　　　　　　　　　　　　　　　　　　　　書記官  陳威志
中      華      民      國        九十四      年    三    月    二十四   日
附錄本案論罪科刑法條全文
刑法第二百零一條第一項：意圖供行使之用，而偽造、變造公債票、公司股票或其他
有價證券者，處三年以上十年以下有期徒刑，得併科三千元以下罰金。
